【裁判字號】    96,訴緝,98
【裁判日期】    970122
【裁判案由】    政府採購法等
【裁判全文】
臺灣高雄地方法院刑事判決              96年度訴緝字第98號
公  訴  人  臺灣高雄地方法院檢察署檢察官
被      告  己○○
                      3樓
被      告  甲○○
選任辯護人  朱淑娟律師
            侯勝昌律師
            陳裕文律師
上列被告因政府採購法等案件，經檢察官提起公訴（91年度偵字
第7878號、第7879號、第7880號、第8145號、第8451號、第8755
號、第9815號、第10790 號、第10815 號、第11394 號、第1140
2 號、第11887 號、第11888 號、第18319 號、第21835 號、第
21836 號、第21837 號、第21839 號、第21840 號、第21841 號
、第21959 號、第21960 號、第21961 號、第21962 號、第2196
3 號、第21964 號、第21965 號、第21966 號、第21967 號、第
21968 號、第21969 號、第21970 號、第21971 號、第23473 號
、第23474 號、第23475 號、第23476 號、第23477 號、第2449
4 號、第24495 號、第24496 號、第24497 號、第24498 號、第
24499 號、第24964 號、第24965 號、第24966 號、第24967 號
、91年度偵續字第1471號），本院判決如下：
    主    文
己○○共同意圖影響決標價格及獲取不當利益，而以協議之合意
，使廠商不為投標或不為價格之競爭，處有期徒刑壹年捌月，減
為有期徒刑拾月。
甲○○意圖使廠商不為投標，而施脅迫，累犯，處有期徒刑年
肆月，減為有期徒刑壹年捌月。又共同意圖影響決標價格及獲取
不當利益，而以協議之合意，使廠商不為投標或不為價格之競爭
，累犯，處有期徒刑貳年陸月，減為有期徒刑壹年月。又共同
犯剝奪他人行動自由罪，累犯，處有期徒刑壹年肆月，減為有期
徒刑捌月。又共同犯恐嚇取財罪，累犯，處有期徒壹年捌月。應
執行有期徒刑伍年貳月。
    事    實
一、己○○於民國90年間因傷害案件，經台灣臺東地方法院以90
    年易字394 號判決判處有期徒刑4 月，上訴後經台灣高等法
    院花蓮分院以91年度上易字第40號判決上訴駁回而告確定，
    並於91年6 月6 日易科罰金執行完畢（不構成累犯）。己○○與庚○○（建泰土木包工業、泰傑營造有限公司之負責人
    ）、郭峰豪、洪漢同、張簡嘉成、洪文安（5 人業經本院另
    為協商判決確定）等圍標集團為意圖影響高雄縣大寮鄉公所
    於89年7 月12日所公告公開招標之公告預算金額為新台幣（
    下同）8254萬3585元「大寮鄉公有市場水電工程第二期」（
    下稱「公有市場水電工程」）之工程決標價格，進而獲取不
    法利益，竟基於共同圍標以使廠商不為投標或不為價格競爭
    之犯意聯絡，89年7 月間某日庚○○、己○○、郭峰豪3 人
    為探詢大寮鄉鄉長張貴華（95年11月10日前原名徐張貴華，
    任期自87年3 月1 日至91年3 月1 日止，已經本院先行審結
    ）之意向，經由張簡嘉成得知時任大寮鄉昭明村村長之張簡
    應萬與大寮鄉鄉長張貴華熟識，乃至張簡應萬家中，得其承
    諾協助本件工程之圍標，張簡應萬遂向張貴華表明庚○○、
    己○○等圍標集團欲圍標本件工程，張貴華知悉後默許渠等
    去圍標該工程，並同意由張簡應萬作為其白手套以代表其與
    圍標集團接洽與處理內場回扣事宜。庚○○、己○○等人並
    經由立法委員徐志明（張貴華之配偶）之助理洪漢同找上時
    任該鄉公所總務工作、亦具犯意聯絡之丙○○（經本院另行
    判決確定，下同），以洩漏領標廠商之方式協助圍標本件工
    程。迨開標前之89年7 月間某日，庚○○、己○○、郭峰豪
    、洪漢同、張簡嘉成、洪文安、丙○○等人聚集在洪漢同之
    住所開會討論進行如何圍標事宜，會中丙○○以本工程第1
    期係由宏榮水電工程有限公司（下稱宏榮公司，由檢察官另
    案偵辦）所承作，遂推薦續由宏榮公司為本件工程之內定得
    標廠商（即圍標過程中俗稱「爐主」），經與會人士同意後
    ，由丙○○通知宏榮公司負責人黃雄鵬之子黃振榮（時任第
    1 期水電工程工地主任，2 人由檢察官另案偵辦）與會，會
    議中決定由宏榮公司擔任爐主，並約定宏榮公司得標後，需
    提出決標金額百分之10（約780 萬元）做為分配給內場及外
    場之「搓圓仔湯錢」，並決定其中350 萬元做為支付給鄉長
    張貴華（即內場部分）之回扣。爾後，即展開圍標作業，由
    丙○○連續利用廠商領標之機會，將部分領標廠商名單資料
    洩漏予庚○○、己○○等圍標集團份子，再由渠等通知亦具
    有共同犯意聯絡之領標廠商黃雄鵬、黃振榮、林昭榮（經檢
    察官撤回起訴）、許居明（經本院另為協商判決確定）、陳
    宗傑（由檢察官另案偵辦）、洪惠生、胡瑛珍（2 人經本院
    先行審結）等人及其他不詳姓名之廠商代表，於89年8 月1
    日19時許，在高雄縣鳳山市「建利餐廳」進行圍標會議，會
    議由己○○主持，庚○○、洪文安、郭峰豪負責在會場內外
    圍事及把風，經小標會議之公寫程序後，由黃雄鵬（宏榮公
    司）以提出780 萬元作為處理支付鄉長張貴華「內場」之工
    程回扣（張貴華收取回扣金額之慣例為工程得標金額約百分
    之5） 及支付給領標、陪標廠商及圍標集團成員之酬勞之「
    外場」圓仔湯錢，而取得本件工程之承作權，會後由庚○○
    、己○○、郭峰豪、洪文安等人向與會之領標廠商收取標單
    ，並決定由神海工程股份有限公司（代表人許居明，下稱神
    海公司）、灝明工程有限公司（由庚○○借牌使用，下稱灝
    明公司）、澄維公司等作為陪標廠商。嗣於89年8 月3 日上
    午10時30分在大寮鄉公所1 樓簡報室內開標，果如圍標會議
    之協議結果，由宏榮公司以7680萬8700元之決標價格取得該
    工程承作權。嗣後宏榮公司依先前協議內容支付780 萬元圓
    仔湯錢，分配比例支付給張貴華內場回扣部分係350 萬元，
    而分配給外場部分則為430 萬元。黃振榮乃分次於89年8 月
    3 日、8 月4 日及不詳日期至大寮鄉公所、高雄市○○路技
    擊館及高雄市○鎮區○○路與凱旋路口之德州炸雞店等地，
    各親自交付100 萬元、100 萬元、150 萬元及80萬元，共計
    430 萬元之圓仔湯錢予庚○○，供其負責外場分配使用，庚○○、己○○2 人各分得50萬元，洪漢同、張簡嘉成各30
    萬元，郭峰豪、洪文安及10餘圍事小弟各5 萬元，其餘則付
    給領標廠商及陪標廠商不等金額之不法利益。
二、甲○○前於民國88年間因偽造文書案件，經本院以88年度易
    字第2068號判決，判處有期徒刑5 月確定，並於88年10月7
    日易科罰金執行完畢（構成累犯）。詎甲○○仍不知悔改，
    (1)以其為首組成圍標集團，明知鍾錦和、陳世益、陳智宏、
    庚○○（4 人業經本院另為協商判決確定）基於共同圍標犯
    意（庚○○承前之概括犯意），擬對大寮鄉公所於90年5 月
    15日發包之工程預算金額為1811萬8 千元之「大寮鄉都市○○○號道路截彎取直工程」（下稱「二號道路工程」）進行
    圍標以承作本件工程，意圖影響決標價格進而獲取不當利益
    ，甲○○集團遂與之勾結，竟基於共同圍標以使廠商不為投
    標或不為價格競爭之犯意聯絡，推由陳世益負責協助甲○○
    收購標單，庚○○負責協助甲○○處理較難處理之廠商及為
    圓仔湯錢之分配，甲○○並派人看守大寮鄉公所門口攔截領
    標廠商後留下聯絡資料，並由丙○○承前開概括之犯意，明
    知開標前不得洩漏領標廠商名單，竟提供部分領標廠商名單
    及家數供甲○○等圍標份子，以利其等圍標時通知領標廠商
    前來開會。嗣甲○○通知亦有具共同犯意聯絡之領標廠商包
    括丁○○、鍾錦和、簡富安（與庚○○合夥，以泰傑營造有
    限公司之名義領標，已歿，由本院另為不受理判決確定），
    ）、孫仁正、歐崇虎〈未到場與會〉（2 人經本院先行審結
    ）及其他不詳姓名之廠商代表等人，於90年5 月12日下午15
    時許，在高雄圓山飯店召開圍標會議，會議由甲○○主持，
    洪文安在外負責把風，會中丁○○經過該圍標會議承諾提出
    320 萬元，以作為處理內外場之圓仔湯錢，而取得本件工程
    之內定承作權即「爐主」，會議後即由甲○○、陳世益等人
    向廠商收取標單。而孫仁正因其公司不符合本件工程之投標
    資格，故向智瀛公司負責人施智瀛（均由本院另為無罪判決
    ）借牌欲投標本件工程，由於孫仁正不甘未成內定之承包商
    「爐主」，竟向甲○○表達尚有智瀛公司未與會，故本次圍
    標會議並不算數，甲○○乃透過張簡銘杉之引薦與孫仁正見
    面，經協調後，即由甲○○出面脅迫使丁○○讓出爐主地位
    ，而改由孫仁正借用智瀛公司名義取代承作本件工程，圓仔
    湯錢亦提高至340 萬元，並由甲○○圍標集團找友承公司等
    廠商作為陪標廠商。嗣於90年5 月15日開標結果，果然由孫
    仁正借智瀛公司牌照，以1680萬元接近底價之價格標得本件
    工程。甲○○在收到處理內外場之圓仔湯錢340 萬元後，當
    晚甲○○與陳世益、洪文安等人在大寮鄉○○路的「雅軒小
    吃部」，分配圓仔湯錢的比例，甲○○當場計算給內場之工
    程回扣為140 萬元，外場分配200 萬元，包括收購標單費用
    及參與圍標者之酬庸，而甲○○、陳世益及洪文安各分得45
    萬元、30萬元、3 萬元等圓仔湯錢之不當利益。
三、再甲○○為意圖影響大寮鄉公所於89年11月29日公告，預算
    金額為1395萬6508元，並定於89年12月18日公開開標之「上
    寮村四之四號地興建鄉立托兒所工程」（下稱「鄉立托兒所
    工程」）之決標價格，進而獲取不法利益，(1)竟夥同丁○○
    （經本院另為協商判決確定）等人共同基於圍標以使廠商不
    為投標或價格之競爭之犯意聯絡，於投標之數日前，在高雄
    縣鳳山市高雄縣政府前「忘塵軒茶坊」）召開相關廠商之圍
    標會議，丁○○以公寫圓仔湯錢180 萬元代價，取得內定工
    程承作權即「爐主」地位（以豐大營造公司名義投標），進
    行工程圍標，而丙○○亦承前開共同圍標之概括犯意，以利
    用廠商前來大寮鄉公所領標而取得廠商名單之機會，而洩漏
    部分領標廠商名單予甲○○等圍標份子，以供其等相互對照
    廠商名單，避免有所遺漏而協助圍標本件工程。惟該工程在
    89年12月18日上午10時開標當日，因功行營造有限公司（下
    稱功行營造，非參與圍標之廠商）之負責人戊○○（經本院
    另為無罪判決）突然自行參與投標，並以1340萬元低價搶標
    後，順利標得該工程施工承作權，致甲○○等人未能順利獲
    取圓仔湯錢之不法利益。(2)89年12月20日上午11時許，甲○○另基於妨害他人行動自由之犯意，率3 名不詳姓名年籍之
    成年男子至大寮鄉公所，將丙○○強押上車，並責問丙○○
    是否受人指使，故意破壞渠所進行之圍標，丙○○表明讓其
    回大寮鄉公所瞭解詳情後再跟他回報，但甲○○仍基於妨害
    他人行動自由之犯意拒絕之，以限制丙○○之行動自由，嗣
    甲○○駕車將之載至高雄等地兜遶，再至高屏溪河床某砂石
    場下車，而以加害生命、身體之事恐嚇丙○○：「若不說出
    實情，砂石場這麼大，如果埋1 個人，一定找不到屍體」等
    語，並要求丙○○以後有關大寮鄉公所之工程需與其配合，
    使丙○○心生不安與畏懼，致生危害於安全，僵持30、40
    分鐘後，約至下午5 時許，甲○○才將丙○○載回大寮鄉公
    所。(3)其後2 、3 日，甲○○另基於意圖為自己不法所有之
    犯意，以得標廠商戊○○破壞其圍標為由，三番兩次與數名
    不詳姓名年籍之成年男子接續恐嚇戊○○需處理此事，要求
    戊○○支付原內定得標廠商已談妥要付18 9萬元之圓仔湯錢
    ，及加付100 萬元之懲罰金，共計289 萬元，致戊○○心生
    恐懼，先後於高雄縣大寮鄉○○路與過埤路交叉路口，分別
    交付50萬元、239 萬元予甲○○圍標集團得逞。
四、案經法務部調查局高雄調查站、南部地區工作機動組移送暨
    臺灣高雄地方法院檢察署檢察官自動檢舉偵查起訴。
    理    由
壹、證據能力部分：
一、按被告以外之人於審判外向法官所為之陳述，得為證據，刑
    事訴訟法第159 條之1 定有明文。卷附證人丙○○、庚○○
    、張簡嘉成、黃雄鵬、洪文安、郭峰豪、吳振坤、簡清郁，
    共犯即證人張簡應萬、洪漢同、黃振榮（就事實一部分）於
    94年3 月3 日、同月23日、94年8 月22日；證人丙○○、庚○○、丁○○、陳世益、張簡銘杉、洪文安（就事實二部分
    ）於92年3 月7 日、94年7 月5 日、同月6 日、7 日本件被
    告2 人以外之本院前審（本院92年度訴字第38號、第111 號
    「被告徐張貴華等人貪污等案件」（下稱前審）所為之具結
    證述、陳述，依法具有證據能力。
二、次按卷附之證人共犯即丙○○、庚○○、洪漢同、林金福、
    丁○○、郭峰豪、洪文安等人（就事實一被告己○○部分）
    於警詢、偵訊之陳述，檢察官、被告及辯護人對其證據能力
    均不爭執，表明無意見等語（參本院卷第131 頁、卷第
    33 、102頁），均未提出有何顯不可信之情況，本院審酌上
    開言詞陳述均為員警、檢察官依一問一答之方式所製作，並
    未有何不法或不當訊問之情形，且與待證事實有關聯性，依
    刑事訴訟法第159 條之5 第2 項，認均具有證據能力。
三、再卷附之丙○○、丁○○、戊○○等人（就事實二部分）於
    調查機關警詢之陳述，雖與其於本院審理之陳述有不符之處
    ，惟本院審酌上開警詢陳述係經承辦員警一問一答所製作，
    意識狀態清晰，並無不當取供之情形，且距離案發時間較近
    ，記憶較為清晰，具有較可信之特別狀況，為證明犯罪事實
    之存否所必要，依刑事訴訟法第159 條之2 規定，認具有證
    據能力。
四、再按下列文書，亦得為證據：一、除顯有不可信之情況外，
    公務員職務上製作之紀錄文書、證明文書。二、除顯有不可
    信之情況外，從事業務之人於業務上或通常業務過程所須製
    作之紀錄文書、證明文書。三、除前二款之情形外，其他於
    可信之特別情況下所製作之文書，亦得為證據；又被告以外
    之人於審判外之陳述，雖不符刑事訴訟法第15 9條之1 至第
    159 條之4 之規定，而經當事人於審判程序同意作為證據，
    法院審酌該言詞陳述或書面陳述作成時之情況，認為適當者
    ，亦得為證據；另當事人、代理人或辯護人於法院調查證據
    時，知有第159 條第1 項不得為證據之情形，而未於言詞辯
    論終結前聲明異議者，視為有前項之同意，刑事訴訟法第15
    9 條之4 、第159 條之5 第1 項、第2 項分別定有明文。本
    判決所引之相關書證、物證資料，經提示予關係人確認無訛
    ，被告、辯護人及檢察官均表示不爭執、無意見等語，本院
    審酌上開書證物證等資料，檢、警機關承辦人員於製作或蒐
    證時，並無不法訊問或不當之情形，且與待證事實相關，依
    刑事訴訟法第159 條之5 第2 項規定，自得作為證據。
五、至卷附之韓觀福、洪麗蘭、楊同義、潘崇任、張簡銘杉等人
    （就、不另為無罪諭知部分）於調查機關警詢之陳述，係
    屬被告甲○○以外之人於本院審判、本院前審以外之傳聞證
    據，經被告甲○○、辯護人於本院審理時爭執其證據能力，
    本院審酌上開5 人並未於審理程序經檢察官聲請傳喚，且無
    法證明有刑事訴訟法第159 條之2 、第159 條之3 第1 至4
    款所定之情形，認尚無證據能力，爰不予審酌。
貳、實體部分：
一、被告己○○部分：
  (一)就上開事實一，業據被告己○○於本院審理中坦承不諱，核
    與證人丙○○、庚○○、張簡嘉成、黃雄鵬、洪文安、郭峰
    豪、吳振坤、簡清郁於本院前審（92年度訴字第38號、第11
    1 號）之具結證述，共犯即證人張簡應萬、洪漢同、黃振榮
    於前審證述，以及證人庚○○於本院審理之具結證述明確，
    參核相符，且有證人丙○○、庚○○、洪漢同、林金福、丁○○、郭峰豪、洪文安等人於警詢、偵訊之證述可資佐證。
    此外，並有大寮鄉公所開標議價決標流標廢標紀錄（89年8
    月3 日）、大寮鄉公所89年度預算之用簽證簿、丙○○使用
    手機門號0000000000於89年11月18日、90年4 月26日、90年
    5 月15日之通訊監察譯文、張簡應萬之高新銀行支票簿封面
    、高新銀行林園分行、三民分行存摺影本及交易明細、被告
    己○○與林董、郭峰豪與林董於89年8 月7 日之通訊監察譯
    文、宏榮公司之華南商業銀行存摺及交易明細、93年12月28
    日之勘驗筆錄、勘驗筆錄之現場照片共27紙各1 份在卷足參
    ，被告己○○上開犯行，堪稱明確。
  (二)再被告己○○明知同案共犯庚○○、郭峰豪、洪文安、張簡
    嘉成、洪漢同、丙○○、張簡應萬、黃雄鵬、黃振榮等人以
    協議方式使廠商不為價格之競爭，係為使庚○○等人以圍標
    方式遂達目的，則被告己○○等人顯已具有合意不為投標或
    不為價格之競爭，其等主觀上亦有影響決標價格及獲取不當
    利益之意圖亦屬明確，其與上開共犯庚○○等人間，就上開
    犯行具有犯意聯絡及行為分擔已明；且事後上開廠商果然不
    為價格之競爭，黃振榮之宏榮公司因而得標，己○○、庚○○等人因此獲圓仔湯錢各約50萬元之不法利益，所為犯行堪
    認既遂。
  (三)被告己○○雖辯稱：得標廠商給付上開「外場」圓仔湯錢即
    圍標處理費用，庚○○分配給伊僅7 萬元云云。惟證人庚○○於調查警詢及本院前審具結均證稱：伊分給己○○約50萬
    元等語明確，且於本院具結證稱：己○○是圍標集團之圍標
    人員，伊確定分給己○○大約50萬元，在大寮鄉附近給他，
    有時碰到面給錢，大約分2 、3 次給他，都是拿現金等語明
    確（參調卷第77頁，前審卷第126 頁，本院卷第188
    、189 頁）。又證人庚○○雖於本院證稱：己○○所分得之
    50萬元，他要交給廠商，伊請己○○聯絡云云，惟庚○○前
    於91年4 月19日警詢證稱：黃振榮所付之外場處裡費用，扣
    除支付收購標單費用約150 萬元，其餘扣除雜支外，回扣支
    付給丙○○20萬元，伊與己○○各約50萬元，其他10多名兄
    弟各約5 萬元等語明確，再參諸庚○○於本院同時證稱：伊
    於調查詢問時，應該沒有說謊，伊有照實講等語明確（參調
    卷第77頁，本院卷第188 頁），印證相符，是以庚○○
    分給被告己○○之50萬元，應該不含上開圍標及陪標廠商之
    處理費用等情，已臻明確，是被告己○○上開所辯，即無可
    採。其上開犯行，事證明確，堪以認定，應予依法論科。
二、被告甲○○部分：
    訊據被告甲○○否認上開犯行，就事實二「二號道路工程」
    ，辯稱：伊只參與在圓山飯店之小標會議，因孫仁正沒有在
    小標會議投搓圓仔湯的金額，他事後參與投標，該次會議就
    沒有成功，且伊事後並未收到回扣45萬元，並沒有脅迫丁○○放棄投標，偵查中廠商已說明過，都否認有圍標；就事實
    三「鄉立托兒所工程」，辯稱：伊本來就要借牌投標去做，
    ，沒有搓圓仔湯，也沒有恐嚇丙○○、戊○○等語。經查：
  (一)就事實二之意圖使廠商不為投標，而施以脅迫部分：
    1.就大寮鄉公所於90年5 月15日發包「二號道路工程」，甲○○與鍾錦和、陳世益、陳智宏、庚○○等圍標集團，為
      意圖影響決標價格而獲取不當利益，共同使廠商不為投標
      或不為價格競爭而進行圍標，先於90年5 月12日下午15時
      許，在高雄圓山飯店召開圍標會議，會議由甲○○主持，
      洪文安在外負責把風，丁○○於該次圍標會議承諾以320
      萬元作為處理內、外場之圓仔湯錢，而取得該工程內定承
      作權之「爐主」地位，嗣孫仁正向施智瀛「智瀛公司」借
      牌，出面欲以該公司名義投標，經甲○○與張簡銘杉、孫
      仁正協調，達成以協議方式之合意後，並得到丙○○之默
      契，乃由甲○○出面脅迫丁○○，使其讓出「爐主」地位
      放棄投標，改由孫仁正借用「智瀛公司」牌照取代承作該
      工程，圓仔湯錢則提高至340 萬元，旋於90年5 月15日該
      工程開標結果，由孫仁正用「智瀛公司」名義以1680萬元
      接近底價之價格得標，並由甲○○等人找友承公司等作為
      陪標廠商等情，有證人丙○○、丁○○、陳世益、張簡銘
      杉、洪文安等人於本案前審「被告徐張貴華等人貪污等案
      件」具結證述明確，參核相符，並有大寮鄉公所開標議價
      決標流標廢標紀錄（得標廠商：智瀛公司）、智瀛公司合
      作金庫存摺及交易明細、各類存款分戶交易明細表、合作
      金庫支票影本（戶名：智瀛公司）、大寮鄉公所公開招標
      公告資料及決標公告各1 份；丙○○、鍾錦和、陳世益、
      庚○○、洪文安、丁○○等人指認被告甲○○之筆錄各1
      份，丙○○使用門號0000000000於90年4 月28日至90 年5
      月15日、5 月13日至90年5 月15日、丙○○使用門號0000
      000000與孫仁正使用0000000000於90年5 月12日至5 月16
      日、18日、丙○○使用0000000 於90年5 月12日、陳智宏
      使用門號0000000000於90年5 月17日、陳智宏使用門號00
      00000000於90年5 月18日、90年5 月2 至5 月18日、簡富
      安使用門號0000000000於90年5 月12日、歐崇虎使用門號
      0000000000與鍾錦和門號000000000 於90年5 月11日至5
      月16日之通信監察譯文各1 份在卷足堪佐參。
    2.再被告甲○○於收到圓仔湯錢後，旋與陳世益、洪文安等
      人在上開「雅軒小吃部」，分配圓仔湯錢的比例，算給內
      場之工程回扣為140 萬元，外場分配包括收購標單費用及
      參與圍標者之酬庸共200 萬元，而被告甲○○、陳世益及
      洪文安各得45萬元、30萬元、3 萬元，鍾錦和則收到圓仔
      湯錢3 萬元之不法利益等情，亦經證人陳世益、洪文安、
      鍾錦和於本院前審具結證述明確，核屬相符（參本院前審
      卷第49頁、26頁反面，卷第57頁反面），是被告甲○○確有以脅迫之方式使原「爐主」廠商丁○○之宏榮公司
      不為投標，而圍標既遂，並獲取不法利益，亦屬明確。
    3.又本件就事實二「二號道路工程」，被告甲○○先後與共
      犯庚○○、陳世益、丙○○、洪文安、鍾錦和、陳智宏、
      簡富安、丁○○、孫仁正等9 人，協議由丁○○（榮成營
      造）取得內定承作權之「爐主」，及嗣後與張簡銘杉、孫
      仁正、丙○○等3 人，協議變更由孫仁正以「智瀛公司」
      取代成為「爐主」，係以圍標方式遂達目的，則被告甲○○與庚○○等9 人、或張簡銘杉等3 人間，顯均有合意不
      為投標或不為價格之競爭，其等主觀上自具有影響決標價
      格及獲取不當利益之意圖，被告甲○○等人間，均具有違
      反政府採購法第87條第4 項之共同犯意聯絡，已屬明確。
      惟被告甲○○為達其圍標獲取更高不法利益（圓仔湯錢由
      320 萬元提高至340 萬元）之目的，意圖使廠商（丁○○
      之榮成營造）不為投標，進而施以脅迫為之，事後分得「
      外場」圓仔湯錢，則此部分脅迫犯行已超出原與庚○○等
      9 人、張簡銘杉等3 人圍標犯意之認識範圍，應係被告甲○○單獨為之，亦堪認定。
    4.被告甲○○雖以上開情詞置辯，惟查：
      (1)證人丙○○於本院前審具結證稱：本件是由綽號柳丁之
        甲○○在主導，伊有提供部分廠商名單給柳丁及陳世益
        他們，圍標集團開完圓仔湯會議，由丁○○之榮成營造
        取得小標；在開標前，榮成的標沒有進來，是由智瀛公
        司替代榮成取得工程；開標當日伊代理朱偉夫收取標單
        ，甲○○、庚○○、洪文安等人有在發包室監看，有收
        到「智瀛」的標單；陳世益每天都會打電話問，伊有通
        知甲○○等人等語明確（參前審卷第19至21、35至37
        、39、40頁）。再證人庚○○於本院前審證稱：陳世益
        有向鍾錦和收取標單，圓山會議當天鍾錦和有打電話給
        伊，他說他們已經有內定等語明確（參前審卷第23、
        24頁）；而證人洪文安於前審具結證稱：庚○○叫伊去
        圓山圍標會議、出面去領標單、去投標室看，圓仔湯錢
        3 萬元是甲○○在仙公廟分配的等語明確（參前審卷
        第26頁正反面）。又證人鍾錦和於本院前審陳稱：伊有
        載陳智宏去圓山小標會議參與公寫，當時是柳丁甲○○
        叫伊去的，本件「二號道路工程」是由甲○○等人在圍
        標等語明確（參前審卷第57頁），參核以觀，被告甲○○確有與庚○○、陳世益、洪文安、鍾錦和、陳智宏
        等人組成圍標集團，就本件事實二之「二號道路工程」
        投標事宜進行圍標，應屬明確。
      (2)再證人簡富安、莊協益、歐崇虎（以昱達營造名義）均
        於本院前審陳述：伊等有領標，有去圓山飯店小標會議
        ，後來放棄投標等語明確（參本院前審卷第58正反頁
        ）；且證人陳世益於本院前審證稱：小標會議是柳丁甲○○主持，圍標會議小標結果原本丁○○公寫圓仔湯錢
        320 萬元；後來甲○○在花店告訴伊換爐主，「起敏仔
        」即張簡銘杉要出340 萬元全包，開標結果是智瀛營造
        得標等予明確（參前審卷第48、49頁）。參諸證人丁○○於本院前審證稱：本件原來是伊與張簡銘杉合夥，
        已經公寫300 多萬元內定，後來張簡銘杉叫伊說放棄投
        標，伊就沒有投標了等語明確（參前審卷第45至48頁
        ），是丁○○之榮成營造因參加圓山飯店圍標會議，以
        公寫最高價格320 萬元，因而取得內定承作權「爐主」
        地位，堪認實情。而證人張簡銘杉並於本院前審證稱：
        伊知道甲○○要圍標，且圓山飯店小標會議是榮成（丁○○）得到小標；伊以家中電話0000000 、0000000 號
        ，撥打孫仁正手機門號0000000000，再約甲○○到伊家
        裡，孫仁正有說要搶標之事，後來榮成（丁○○）並沒
        有投標，是「智瀛」得標；卷附之0000000000通聯譯文
        是伊與丙○○之通話內容等語明確（參前審卷第16 1
        至163 頁，卷第41至42頁），與證人丁○○所述原已
        由伊內定承作、嗣被迫不為投標等情，參核相符。
      (3)況證人陳世益於本院前審證稱：後來90年5 月15日伊與
        甲○○、洪文安去「雅軒小吃部」，有談到圓仔湯錢分
        配比例，甲○○邊喝酒邊用紙寫分配比例，伊分得30萬
        元；伊確實在90年5 月16日與陳智宏之通聯譯文說柳仔
        是柳丁，且『他（指甲○○）分45（萬元），我分30（
        萬元）』等語明確（參前審卷第49至51頁），堪以佐
        證。張簡銘杉雖於前審另證稱：甲○○沒有叫伊要退標
        、甲○○等人是在圓山會議之前去伊家裡，伊到最後才
        知道榮成未得標云云，惟與上開證人陳世益、丁○○之
        證述不符，並無可信。是被告甲○○否認脅迫丁○○不
        為投標、收到圓仔湯錢45萬元云云，委無可採。
      (4)又被告甲○○雖聲請證人丁○○於本院具結證稱：圓山
        會議柳丁是否參加、是否柳丁主持、甲○○有無宣布伊
        當爐主，伊都忘記了，後來張簡銘杉說搓圓仔湯將來不
        好處裡，伊就沒有投標，也沒有付甲○○180 萬元圓仔
        湯錢等語（參本院卷第195 、196 、203 頁），惟丁○○於本院同時證稱：被告甲○○綽號為柳丁，伊以前
        所做調查筆錄有陳述過，當時筆錄是據實陳述等語；而
        其前於調查警詢陳述：柳丁拉伊去旁邊，說有別人要做
        ，伊不能做，柳丁是黑道，伊不得不聽命，因伊會懼怕
        柳丁黑道勢力，不得已放棄等語明確（參本院卷第
        195 頁，調卷第157 頁），顯見丁○○就此於本院翻
        異之詞，與其於本院前審上開證述有所不符部分，應非
        實在。另證人庚○○就本件「二號道路工程」部分，於
        本院證述：並未參與柳丁此部分脅迫犯行云云，均無從
        為被告甲○○有利之認定。是被告甲○○確有為本件圍
        標，意圖使廠商丁○○（榮成營造）不為投標而施以脅
        迫之犯行，事證明確，堪以認定。
  (二)就事實三「鄉立托兒所工程」以協議方式之合意，使廠商不
    為投標或不為價格之競爭、剝奪他人行動自由、恐嚇危害安
    全、恐嚇取財部分：
    1.證人丙○○於本院具結證稱：就「鄉立托兒所工程」，89
      年12月間，甲○○有向伊表示要對該工程圍標，只要有廠
      商來領標，伊就提供廠商名單予甲○○，有承包商投標，
      甲○○也有領標，最後丁○○沒有得標等語明確（參本院
      本院卷第214 、215 頁）；對照證人丁○○於調查警詢
      證述：伊有參加「忘塵軒茶坊」之圓仔湯會議，當場由甲○○宣佈此工程底價後，伊以公寫圓仔湯錢180 萬元代價
      ，取得小標權（爐主），伊找豐大營造公司做為預定得標
      廠商，還有昶源營造、泰傑營造2 家陪標廠商，後來89年
      12月18日開標，不是伊得標等語明確（參91偵7878卷第
      119 、120 頁），核與本院調取大寮鄉公所案號89-146「
      鄉立托兒所工程」招標開標議價決標流標廢標紀錄案卷內
      容（含豐大、昶源、泰傑、功行、天河等營造公司參與投
      標工程標單資料，參本院外放證據1 卷），印證相符，是
      被告甲○○確有與丁○○、丙○○等人就上開工程以協議
      方式之合意，使廠商不為投標或不為價格競爭之圍標行為
      。被告甲○○雖聲請證人丁○○於本院證稱：（事後甲○○是否有說他可以幫你搶回該工程，叫你付他180 萬元圓
      仔湯錢？）應該沒有，伊有無參加89年12月間、在「忘塵
      軒茶坊」之圓仔湯會議、有無參加投標、是否以豐大公司
      名義投標，均忘記了、沒有印象云云等語（參本院卷第
      199 、200 頁），惟證人丁○○確於本院具結證稱：伊在
      調查詢問時有說：伊有去參加「鄉立托兒所工程」（在鳳
      山市高雄縣政府前「忘塵軒茶坊」）之圓仔湯會議，得小
      標為爐主，且以豐大營造公司名義投標等語，當時陳述實
      在等語明確（參本院卷第200 頁），是證人丁○○於本
      院就此翻異之述，核屬事後懼於被告甲○○勢力之飾卸之
      詞，不足採信。顯見，被告甲○○等人確有以協議方式之
      合意，使廠商不為投標或不為價格之競爭之犯行既遂，並
      非未遂。是其所辯：伊沒有搓圓仔湯，且丁○○沒有得標
      ，證明沒有圍標，本件係未遂云云，無可採信。
    2.再證人丙○○於本院具結證稱：上開工程開標後，甲○○
      把伊找出去，說丁○○為何沒有得標；甲○○來大寮鄉公
      所找伊，還有去高雄，並將伊載去高屏溪河床之1 個砂石
      場，他一直要戊○○交代為何得標，是何人叫戊○○投標
      ；甲○○在砂石場對伊說：「砂石場這麼大，如果埋1 個
      人，一定找不到屍體」；伊在調查單位有說：甲○○是說
      如果伊不說出實情，要將伊埋在河床，也沒有人會知道等
      語，那是因伊會這樣聯想等語明確（參本院卷第217 、
      218 頁），參核相符。被告甲○○雖聲請丙○○於本院證
      稱：當時是伊自願上甲○○的車，這過程中伊沒有要下車
      ，而甲○○不讓伊下車之情形，他沒有懷疑伊跟得標之人
      勾結云云，惟丙○○同時證稱：因為工程沒有標到，甲○○很激動，當時（在砂石場）只有1 部車，只有伊與甲○○2 人；伊從當天中午11點多上班時被甲○○載出去，到
      接近下午5 點才離開砂石場等語明確（參本院卷第212
      、217 頁），顯見丙○○確遭被告甲○○控制行動自由約
      6 小時之久，再參諸證人丁○○於調查、偵訊時證述：上
      開工程開標後過2 、3 日，甲○○到伊住所表示有能力將
      此工程搶來讓伊作，條件是伊須依約給付180 萬元圓仔湯
      錢，伊沒有同意；後來伊到鄉公所找丙○○，說甲○○開
      標後懷疑是他與功行營造戊○○串通，使之無法拿到圓仔
      湯錢，他被押出去談，丙○○有說「差一點被活埋，沒命
      回來」，經一再解釋才被放回；丙○○被甲○○押走，也
      被他恐嚇，這是實在的事，是丙○○親口告訴伊的等語明
      確（參偵91偵7878卷第120 、126 反面等頁），對照相符
      ，足見被告甲○○所辯，委無可信。是其確以脅迫之方法
      剝奪丙○○行動自由、以加害生命、身體之事為恐嚇，致
      生危害於安全等情事，亦堪認定。
    3.又證人戊○○於本院具結證稱：伊功行公司有標到「鄉立
      托兒所工程」，得標後甲○○來找伊，在大寮鄉公所問伊
      為何截標，對方大約有3 、4 個人；1 星期後有1 次在高
      雄是中華路（筆錄誤植中山路）、苓雅路口夏綠地（餐廳
      ）與甲○○見面；有1 次在甲○○車上談，只有伊與甲○○2 人；甲○○說當初已講好由某人施作，說伊不可以截
      標，然後問伊要如何表示，伊告訴他說要放棄承作也不可
      以；最後是在大寮鄉公所後面（停車場）路邊，對方除有
      甲○○外，尚有3 至5 個年輕人與伊在一起，他們在旁都
      說伊為何沒有分寸，截別人的標；最後甲○○說要伊付懲
      罰性罰款1 百萬元，但原圓仔湯錢180 萬元也要伊出錢；
      伊認為不合理，但伊是生意人，事後伊就拿出這些錢；伊
      在調查筆錄有說：是柳丁打電話約伊在鳳林路、過埤路口
      交款，共分2 次付款，各50萬元、239 萬元（合計289 萬
      元），伊分別自大寮鄉農會帳戶、及從高雄匯款入其該農
      會帳戶內提領交付等語明確（參本院卷第220 至223 、
      225 、226 頁），核與卷附上吉土木包工業大寮鄉農會存
      摺及交易明細內容（參調卷第293 頁），印證相符屬實
      。被告甲○○雖辯稱：前有關廠商已經說明過，伊沒有恐
      嚇戊○○云云，並聲請證人戊○○於本院證稱：是否是柳
      丁甲○○打電話與伊約地點，伊不記得了，甲○○在車上
      沒有談到錢，他只是問為何要截標等語。惟證人戊○○於
      本院同時證稱：伊在調查單位製作筆錄時比較接近案發時
      間，伊有照實講等語（本院卷第222 頁）；而其於調查
      警詢時確證稱：柳丁打電話叫伊前往大寮鄉公所，柳丁夥
      同3 、5 名男子叫伊到公所後面停車場，說依規矩要伊支
      付懲罰性罰款100 萬元及圓仔湯錢189 萬元；伊分2 次將
      50萬元、239 萬元現金包好（先匯款入伊上吉土木包工業
      在大寮鄉農會帳戶內），先後於鳳林路、過埤路口處，均
      在車上交付給柳丁等語明確（參調卷第288 、289 頁）
      ，以及證人陳國榮於調查時陳述：伊事後找丙○○時，他
      說戊○○差點被甲○○施暴等語明確（參91偵7878卷第12
      0 頁），對照相符，足堪佐證，是被告甲○○所辯，與卷
      內積極證據不符。是其確有意圖為自己不法之所有，對得
      標人戊○○以恐嚇使其交付財物（共289 萬元）既遂之犯
      行，事證明確，堪以認定。
三、按被告2 人行為後，刑法相關規定業經修正變更，並俱於民
    國95年7 月1 日施行，自應為新舊法之比較。經依附表所示
    就罰金刑貨幣單位、罰金刑下限、有期徒刑數罪併罰之上限
    等規定，整體比較新、舊法之結果，仍應適用較有利被告之
    行為時法即舊法論處。再有關刑法第28條之規定，僅將修正
    前之「2 人以上共同實施：：」，修正為「2 人以上共同實
    行：：」，而就被告己○○於事實一、被告甲○○於事實三
    (1)、(2)、(3)之構成共同犯罪，並無影響；且被告甲○○本件
    犯罪，無論依刑法修正前第47條、修正後第47條第1 項規定
    ，均構成累犯，爰不予比較新舊法，逕適用現行法之規定。
四、次按政府採購法之立法目的及精神在於建立公開、透明、公
    平、競爭之政府採購作業制度，減少弊端，創造良好之競爭
    環境，使廠商能公平參與競爭。修正前政府採購法第87條第
    4 項（與91年2 月6 日修正前同法第87條第4 項之規定相同
    ，無法律變更問題）規定：「意圖影響決標價格或獲取不當
    利益，而以契約、協議或他方式之合意，使廠商不為投標或
    不為價格之競爭者，處6 月以上5 年以下有期徒刑，得併科
    新台幣100 萬元以下罰金。」，此係任意圍標之型態，在政
    府採購法實施前係以公平交易法之聯合行為加以處罰，此條
    項之處罰前提需有「影響決標價格或獲取不當利益」之意圖
    ，而行為人之手段則須為以「契約、協議或其他方式之合意
    」，其結果需為「使廠商不為投標」與「使廠商不為價格競
    爭」。且所謂「使廠商不為投標或不為價格之競爭」係指原
    有投標意思之廠商，由於合意之結果而不去投標或不為價格
    競爭。本件就事實一之「公有市場水電工程」，被告己○○
    與同案庚○○、張簡嘉成、洪漢同、郭峰豪、洪文安、丙○○、黃雄鵬、黃振榮等人間；且被告甲○○就事實三(1)之「
    鄉立托兒所工程」，與丙○○、丁○○及其他參與圍標會議
    廠商代表等人間，均意圖影響決標價格或獲取不當利益，以
    協議方式之合意，使廠商不為投標或不為價格之競爭，均構
    成政府採購法第87條第4 項之罪。
五、再刑法第302 條第1 項及第304 條第1 項之罪，其所保護之
    法益均為被害人之自由，而私行拘禁及其他非法之方法，不
    外以強暴、脅迫為手段，其罪質本屬相同，以私行拘禁等非
    法之方法妨害人自由，縱其目的在使人行無義務之事，或妨
    害人行使權利，仍應逕依第302 條第1 項論罪，並不適用第
    304 條第1 項之規定（參最高法院29年上字第3757號判例意
    旨）。又刑法第302 條之剝奪他人行動自由罪，原包括私禁
    及以其他非法方法剝奪人之行動自由而言，於剝奪他人行動
    自由中所為恐嚇行為，縱其所為，合於刑法第305 條恐嚇危
    害安全之情形，仍應視為剝奪行動自由之部分行為，並無高
    度行為吸收低度行為之問題（參最高法院74年台上字第3404
    號判例意旨）。本件被告甲○○既強押被害人丙○○上其駕
    駛之車輛內，剝奪其行動自由，開車駛至高雄、高屏溪河床
    之砂石場，並施以「砂石場這麼大，如果埋1 個人，一定找
    不到屍體」等恐嚇言詞，致丙○○心生畏懼，堪認被告甲○○於妨害自由行為繼續中，所為上開恐嚇等詞，自屬包含於
    妨害丙○○行動自由之同一意念中，不另論以恐嚇危害安全
    罪。又被告甲○○就事實二部分，為達圍標「二號道路工程
    」之目的，進而意圖使丁○○（榮成營造）不為投標（讓出
    爐主地位），施以脅迫為之，此部分違反政府採購法第87條
    第1 項之「脅迫」，本質上已吸收使人行無義務之事或妨害
    人行使權利，自不另論以刑法第304 條之強制罪。
六、本件核被告己○○就事實一所為，係犯政府採購法第87條第
    4 項之以協議方式之合意，使廠商不為投標或不為價格競爭
    之既遂罪；被告甲○○所為，就事實二部分，係犯政府採購
    法第87條第1 項之意圖使廠商不為投標而施以脅迫之既遂罪
    ；就事實三(1)部分，係犯政府採購法第87條第4 項之以協議
    方式之合意，使廠商不為投標或不為價格競爭之既遂罪；就
    事實三(2)部分，係犯刑法第302 條第1 項之剝奪他人行動自
    由既遂罪；就事實三(3)部分，係犯刑法第346 條第1 項之恐
    嚇取財之既遂罪。被告甲○○於事實二所犯政府採購法第87
    條第4 項之以協議方式之合意，使廠商不為投標或不為價格
    競爭之低度行為，應為同法第87條第1 項之意圖使廠商不為
    投標而施以脅迫之高度行為所吸收，不另論罪；而其以脅迫
    使人行無義務之事或妨害人行使權利，性質上已包含於同法
    第87條第1 項之意圖使廠商不為投標而施以脅迫犯行之內，
    亦不另論罪。再被告甲○○於事實三(2)所犯剝奪他人行動自
    由，本質上已包含以強暴、脅迫使人行無義務之事或妨害他
    人行使權利之情形，且其於事實三(2)之剝奪他人行動自由過
    程中，所為以言詞恐嚇危害安全之情形，應視為剝奪行動自
    由之部分行為，均應逕依第302 條第1 項論以剝奪他人行動
    自由罪，而不再論以刑法第304 條強制罪、第305 條恐嚇危
    害安全罪。又被告甲○○於事實三(2)剝奪他人行動自由，雖
    更換數個拘束地點，惟均係對同一被害人拘束人身自由於繼
    續狀態中，仍僅論以一罪。被告甲○○於事實三(3)基於單一
    恐嚇取財之目的，於密接之時間內，數次接續於不同時地對
    同一被害人為恐嚇犯行既遂，亦僅論以一恐嚇取財罪。被告
    己○○就事實一之犯行，與庚○○、郭峰豪、洪文安、張簡
    嘉成、洪漢同、丙○○、黃雄鵬、黃振榮等人間；被告甲○○就事實三(1)犯行，與丁○○、丙○○及參與圍標會議廠商
    代表等人間；就事實三(2)犯行，與該3 名不詳姓名之成年男
    子間；就事實三(3)犯行，與該數名不詳姓名之成年男子間，
    均互有犯意聯絡及行為分擔，依刑法第28條之規定，均各應
    論以共同正犯。又被告甲○○就事實三所犯以協議方式之合
    意，使廠商不為投標或不為價格之競爭罪、剝奪他人行動自
    由罪及恐嚇取財罪，與事實二所犯之意圖使廠商不為投標而
    施以脅迫罪共4 罪，均係犯意各別、手段不同、犯罪被害人
    之法益互異，犯罪構成要件不同，自應論以數罪併罰之。起
    訴書認被告甲○○於上開事實三(2)所為，除犯刑法第302 條
    之剝奪他人行動自由罪外，另犯刑法第305 條之恐嚇危害安
    全罪，且於事實三所犯使廠商不為投標或不為價格之競爭罪
    、剝奪他人行動自由罪、恐嚇危害安全罪、恐嚇取財罪等四
    罪間，均有修正前刑法第55條後段之方法結果之牽連關係，
    從一重論以恐嚇取財罪（按政府採購法第87條第4 項之罪法
    定本刑較刑法恐嚇取財罪為重），均有未恰，合予敘明。復
    以被告甲○○有事實二論罪科刑及執行之前科紀錄，並於88
    年10月7 日執行完畢，有台灣高等法院被告前案紀錄表在卷
    足參，其於有期徒刑執行完畢後5 年以內，再故意犯本件有
    期徒刑以上之罪，依現行刑法第47條第1 項規定，構成累犯
    ，均應予加重其刑。
七、爰審酌被告己○○、甲○○2 人明知政府採購法自87年間已
    經實施，目的在於建立公開、透明、公平、競爭之政府採購
    作業制度，不思從事正當工作獲取報酬及從事公平競爭，竟
    於事實一、三以共同圍標之方法為之，所為已破壞廠商間之
    公平參與競爭，有害地方政府辦理公平採購之形象，被告甲○○於事實二再以脅迫之手段使廠商不為投標，並於事實三
    更夥人剝奪他人行動自由、恐嚇取財，嚴重危害社會治安。
    被告己○○獲取不法利益50萬元非輕，且經通緝到案，惟念
    被告己○○犯後坦承犯行，且前無受科刑及執行之前科紀錄
    ，有台灣高等法院被告前案紀錄表在卷足參；被告甲○○經
    通緝到案，犯後飾詞否認犯行，態度不佳，且於事實二、三
    分別獲取不法利益各45萬元、289 萬元頗鉅，事後經歷多年
    ，迄未與被害人達成和解，惡性重大，不知悔改，及均斟酌
    檢察官起訴書對被告2 人具體求刑等一切情狀，分別酌情量
    處如主文所示之刑。又被告己○○上開犯罪時間為89年8 月
    1 日；被告甲○○所犯事實二（政府採購法第87條第1 項）
    之犯罪時間，為90年5 月12日至15日，所犯事實三(1)（政府
    採購法第87條第4 項）之犯罪時間，為89年12月18日之數日
    前，所犯事實三(2)（剝奪他人行動自由）之犯罪時間為89年
    12月20日，均係於96年4 月24日以前，符合中華民國九十六
    年罪犯減刑條例所定之減刑條件，各予減刑二分之一，詳如
    主文第1 、2 項所示；另被告甲○○所犯事實三(3)之恐嚇取
    財罪，其宣告刑已逾有期徒刑1 年6 月，為該減刑條例第3
    條第1 項第14款所定不得減刑之罪，自不得減刑。並就被告
    甲○○上開得減刑之罪所減得之刑，與其餘不得減刑之罪所
    宣告之刑，合併定其應執行之刑，以資懲儆。
八、就共犯庚○○、洪文安、郭峰豪、陳智宏、陳世益、鍾錦和
    、張簡嘉成、洪漢同、丁○○等人上開犯行部分，業經本院
    於94年9 月30日以92年度訴字第38號為協商判決，而簡富安
    （已於94年2 月21日死亡）上開犯行，由本院於94年8 月5
    日以同案號為公訴不受理判決確定，均確定。再共犯張貴華
    （即徐張貴華）、歐崇虎、孫仁正、丙○○等人本案犯行部
    分，業經本院於94年9 月30日另以92年度訴字第38號、第11
    1 號判決，分別判處罪刑在案（丙○○部分已確定，其餘上
    訴中）；並以同案號就施智瀛及智瀛公司判決無罪確定。另
    洪惠生、胡瑛珍經本院於94年4 月11日以92年度訴字第38號
    判處罪刑在案；戊○○就事實三部分，經本院於94年6 月17
    日以同案號判決無罪確定，有其等判決影本各1 份在卷足稽
    ，併此敘明。
、被告甲○○就事實二不另為無罪諭知部分：
一、公訴人另以：於90年5 月14日，丙○○將業已郵寄至大寮鄉
    公所而未遭圍標份子攔截之翌翔營造有限公司（下稱翌翔公
    司）及幗國營造有限公司（下稱幗國公司）2 隻標單，洩漏
    予甲○○知情，被告甲○○為使本件「二號道路工程」之圍
    標能順利進行，遂亦基於意圖使廠商不為投標之犯意，在丁○○陪同下，透過楊同義安排，以脅迫之方式，使翌翔公司
    實際負責人韓觀福同意撤回投標，而由韓觀福之妻洪麗蘭（
    翌翔公司登記負責人）在90年5 月14日下午，至大寮鄉公所
    撤回投標；另幗國公司標單在尚未郵寄至該鄉公所前，幗國
    公司負責人潘崇任曾透過林金福持該公司標單，於90年5 月
    14日至該鄉公所投標，惟先後2 次均被甲○○以脅迫方式要
    渠不得投標，並於當日下午被迫至大寮鄉民代表會將標封交
    給甲○○方得離開；惟林金福又自友人處取得1 份本件工程
    標封，在返回台東住所時，將前述標單以郵寄方式寄至大寮
    鄉公所投標，惟當晚即接獲甲○○恐嚇電話，當地黑道份子
    林如頂以給予4 萬元代價要求其抽回標單，林金福始將前述
    經過告知潘崇任，翌（15）日上午某時許，潘崇任至該鄉公
    所，在圍標集團人員陪同下辦理退標手續，因認被告甲○○
    此部分涉犯違反政府採購法第87條第1 項之罪嫌等語。
二、訊據被告甲○○否認有脅迫韓觀福撤回投標，或恐嚇林金福
    撤回投標之情事，辯稱：上開廠商人員在偵查中已說明過，
    伊沒有脅迫撤回投標等語。檢察官認被告甲○○有上開犯行
    ，無非以共同被告陳世益、丁○○、丙○○、韓觀福、洪文
    安之供述，及證人楊同義、洪麗蘭、林金福及潘崇任之證述
    ，資為論據。經查：
  (一)證人丙○○前於本院前審「徐張貴華等人貪污等案件」證述
    ，並經被告甲○○聲請其於本院審理中具結證稱：郵寄的標
    ，甲○○圍標集團的人有來看，在90年5 月15日上10時以前
    就撤回了；羿翔、幗國2 支標進來，是伊通知甲○○他們，
    他們有到投標室看等語；以及（90年）5 月12日岡山的韓觀
    福有投標進來，另外1 標幗國也是甲○○通知他們在開標日
    撤回，韓觀福在開標當天拿公司大小章來退件等語明確（參
    前審卷第22頁反面、卷第41頁，本院卷第209 、211
    頁），堪認丙○○有洩密、共同圍標等行為，且經本院另判
    處罪刑在案，惟僅憑丙○○之證述，尚無法證明被告甲○○
    圍標集團以何方法、手段使上開2 廠商、林金福撤回投標。
  (二)再證人陳世益固於本院前審證稱：（提示90年5 月15日零時
    0 分與鍾錦和通聯譯文，知不知道（90年）5 月14日下午結
    標前有2 支標單寄到公所？是否有與鍾錦和就本件商議如何
    處理？）這是柳丁跟伊說的，伊有跟鍾錦和討論等語（參前
    審卷第57頁）；且證人丁○○於本院前審陳述：伊沒有陪
    同甲○○脅迫羿翔公司撤回投標，伊也沒有拿到好處等語；
    其再於本院具結證述：在90年5 月間，伊有到過楊同義公司
    ，當時與他合作蓋實踐大學宿舍，是否曾在楊同義公司見到
    羿翔韓觀福太太洪麗蘭、是否由楊同義勸洪麗蘭抽回羿翔公
    司標單，因時間太久，伊已經忘記了，（是否有在調查時說
    有跟楊同義勸說洪麗蘭順從「柳丁」之意思抽回標單？）伊
    應該沒有這樣說等語明確（參前審卷第58、59頁，本院
    卷第198 頁），雖可看出被告甲○○與陳世益、鍾錦和等人
    ，就該工程以協議方式之合意進行圍標，惟究無法逕行認定
    被告甲○○有意圖使上開廠商羿翔等公司不為投標，而由其
    本人、或推由楊同義、陳世益施以脅迫犯行。
  (三)又證人庚○○於本院前審證稱：（你電話中提到5 月12日有
    標進來，是否指韓觀福的標？）是岡山的，應該是指韓觀福
    ，他在開標當天拿公司大小章來辦退件；印象中伊打電話通
    知他們，他們確定有這支標進來，並不是看到內容，因為他
    們看不到；（後來另一標國幗是否也是甲○○通知他們在開
    標當日撤回？）好像是陳世益每天都會打電話來問，有無標
    單寄進來，是伊告訴他的等語；並再於本院具結證述：是羿
    翔公司的人或甲○○的人拿國幗公司章來退標，伊不認識那
    個人，沒有印象；開標當天他們拿國幗公司印章來退標，伊
    只知道這2 公司來退標，是否甲○○去找他們，伊不清楚；
    伊當時會在調查時所說，是因為伊有看到其他被告筆錄才這
    樣說；伊有去楊同義公司，但當場有無看到洪麗蘭，伊不記
    得了；伊在楊同義公司沒有遇到柳丁，伊是聽楊同義說的，
    伊有告訴楊同義這件事伊沒有參與等語明確（參前審卷第
    40頁，本院卷第191 、192 頁），足見，羿翔、幗國2家
    廠商於本件工程有領標，最後結果確實是撤回投標，惟究無
    法逕為認定被告甲○○與洪麗蘭同時出現在楊同義公司，或
    上開2 廠商撤回投標係因甲○○本人、或其推由楊同義、庚○○等人對韓觀福、洪麗蘭或林金福施以脅迫之結果。
  (四)復以韓觀福、洪麗蘭、楊同義、潘崇任、張簡銘杉等人於調
    查警詢之陳述，因無證據能力，本院無從審酌；此外，共犯
    鍾錦和、林金福、郭峰豪及洪文安於警詢指認被告甲○○部
    分，均係指認認被告甲○○違反政府採購法第87條第4 項犯
    行部分，尚不足以證明其有實行圍標而施以脅迫犯行；而上
    開韓觀福等5 人、鍾錦和等4 人均未經檢察官聲請傳訊，本
    院均無從審認，自無法為被告甲○○不利之認定。
三、本件堪認公訴人以被告甲○○此部分涉犯上開罪嫌，所憑證
    據，尚未達通常一般人均不致有所懷疑，而得以確信其確有
    上開犯罪之程度。復查無其他積極證據足認被告有何此部分
    指訴之犯行，是就此部分尚不能證明被告犯罪。惟由檢察官
    起訴書意旨觀之，亦認被告甲○○所涉犯意圖使廠商韓觀福
    、洪麗蘭、潘崇任、林金福等人不為投標而施以脅迫部分，
    如屬成立，與上開論罪部分（對丁○○施以脅迫不為投標部
    分）間，應成立修正前刑法第56條連續犯之裁判上一罪關係
    ，是就此部分，爰不另為無罪之諭知，併此敘明。
據上論斷，應依刑事訴訟法第299 條第1 項前段，政府採購法第
87條第1 項、第4 項，刑法第11條前段、第2 條第1 項前段、第
28條、第302 條第1 項、第346 條第1 項、第47條第1 項，修正
前第51條第5 款，罰金罰鍰提高標準條例第1 條前段，中華民國
九十六年罪犯減刑條例第2 條第1 項第3 款、第7 條、第11條，
判決如主文。
本案經檢察官乙○○到庭執行職務。
中    華    民    國    97    年    1     月    22    日
                  臺灣高雄地方法院刑事第三庭
                      審判長法官  蔡國卿
                            法官  何佩陵
                            法官  李昆南
以上正本證明與原本無異。
如不服本判決應於收受本判決後10日內向本院提出上訴書狀，並
應敘述具體理由，如未敘述上訴理由者，應於上訴期間屆滿後20
日內補提理由書狀於本院（均須按他造當事人之人數附繕本）「
切勿逕送上級法院」。
中    華    民    國    97    年    1    月    22    日
                            書記官  黃美玲
┌───────────────────────────────────────────────┐
│附表：                                                                                        │
├──────┬─────────────┬─────────────┬───────┬────┤
│相關變更條文│行為時法（下稱舊法）之內容│裁判時法（下稱新法）之內容│比  較  理  由│備    註│
├──────┼─────────────┼─────────────┼───────┼────┤
│【罰金刑貨幣│依法律應處罰金、罰鍰者，就│民國94年1 月7 日法修正施行│刑法之貨幣單位│經按現行│
│單位之變更】│其原定數額得提高為2 倍至10│後，刑法分則編所定罰金之貨│由「元（指銀元│法規所定│
│罰金罰鍰提高│倍（刑法乃係定明10倍）。第│幣單位為新臺幣。94年1 月7 │）」變更為「新│貨幣單位│
│標準條例第1 │1 條所定得提高倍數之規定，│日刑法修正時，刑法分則編未│臺幣」，且刑法│折算新臺│
│條前段、第5 │於本條例修正後制定之法律，│修正之條文定有罰金者，自94│分則之罰金數額│幣條例第│
│條→刑法施行│不適用之；本條例修正前公布│年1 月7 日刑法修正施行後，│，亦視該分則先│2 條之規│
│法第1 條之1 │之法律，於本條例修正後修正│就其所定數額提高為30倍。但│前曾修正與否，│定折算後│
│第1 項、第2 │其罰金罰鍰數額或法律經全部│72年6 月26日至94年1 月7日 │而分別提高3 或│等值，是│
│項          │修正而其罰金罰鍰數額未予變│新增或修正之條文，就其所定│30倍。        │新法並未│
│            │更者，亦同。              │數額提高為3 倍。          │              │較有利。│
├──────┼─────────────┼─────────────┼───────┼────┤
│【罰金刑下限│罰金：（銀元）1 元以上。  │罰金：新臺幣1000元以上。  │罰金刑之下限，│舊法有利│
│變更】刑法第│                          │                          │由銀元10元即新│        │
│33條第5 款  │                          │                          │臺幣30元，提高│        │
│            │                          │                          │為新臺幣1000元│        │
├──────┼─────────────┼─────────────┼───────┼────┤
│【應執行刑之│宣告多數有期徒刑者，於各刑│宣告多數有期徒刑者，於各刑│就有期徒刑數罪│舊法有利│
│上限】刑法第│中之最長期以上，各刑合併之│中之最長期以上，各刑合併之│併罰之上限，以│        │
│51條第5 款  │刑期以下，定其刑期。但不得│刑期以下，定其刑期。但不得│修正前之規定較│        │
│            │逾20年。                  │逾30年。                  │輕。          │        │
├──────┼─────────────┴─────────────┴───────┴────┤
│整體比較結果│以舊法對於被告有利。                                                            │
└──────┴────────────────────────────────────────┘
附錄本判決論罪之法條：
政府採購法第87條
（第1 項）
意圖使廠商不為投標、違反其本意投標，或使得標廠商放棄得標
、得標後轉包或分包，而施強暴、脅迫、藥劑或催眠術者，處1
年以上7 年以下有期徒刑，得併科新臺幣三百萬元以下罰金。
（第4 項）
意圖影響決標價格或獲取不當利益，而以契約、協議或其他方式
之合意，使廠商不為投標或不為價格之競爭者，處6 月以上5 年
以下有期徒刑，得併科新臺幣100萬元以下罰金。
刑法第302條第1項（剝奪他人行動自由罪）
私行拘禁或以其他非法方法，剝奪人之行動自由者，處5 年以下
有期徒刑、拘役或3 百元以下罰金。
刑法第346條第1項（恐嚇取財罪）
意圖為自己或第三人不法之所有，以恐嚇使人將本人或第三人之
物交付者，處6 月以上5 年以下有期徒刑，得併科1 千元以下罰
金。


司法院資訊處製作；財團法人民間司法改革基金會備份。
